臺灣高等法院高雄分院刑事裁定
111年度聲再字第95號
再審聲請人  
即受判決人  蘇靖貴



代  理  人  李榮唐律師
            陳欣怡律師
            吳啓源律師
上列聲請人因違反廢棄物清理法等案件，對於本院109年度上更
二字第49號，中華民國110年12月23日第二審確定判決，起訴案
號：臺灣高雄地方檢察署103年度偵字第21902號），聲請再審，
本院裁定如下：
    主  文
再審之聲請駁回。
    理  由
一、聲請意旨略稱：㈠本案由聲請人運送往焚化爐之廢棄物內容
    中有關鎂含量是否高於百分之四十，若未達百分之四十，是
    否仍有廢棄物清理法第46條第4款之適用，認有就上開重要
    爭議重新調查之必要；㈡證人張兆文警詢筆錄有前後不符之
    處未能斟酌，證人蔡志雄於偵訊時筆錄有前後不符，顯受檢
    察官之影響而為陳述，且蔡志雄其於原審有勘驗偵訊過程之
    錄音、錄影，勘驗結果與偵訊之筆錄內容，足證聲請人對本
    案之廢棄物無認識，原確定判決未予審酌。有刑事訴訟法第
    420條第1項第6款之事由云云。
二、按有罪之判決確定後，因發現新事實或新證據，單獨或與先
    前之證據綜合判斷，足認受有罪判決之人應受無罪、免訴、
    免刑或輕於原判決所認罪名之判決者，為受判決人之利益，
    得聲請再審；第1項第6款之新事實或新證據，指判決確定前
    已存在或成立而未及調查斟酌，及判決確定後始存在或成立
    之事實、證據，民國104年2月4日修正公布，於同年月6日施
    行之刑事訴訟法第420條第1項第6款、第3項定有明文。揆其
    修正意旨，乃放寬聲請再審之條件限制，所謂發現之新事實
    、新證據，不以該事證於事實審法院判決前已存在為限，縱
    於判決確定後始存在或成立之事實、證據，亦屬之。惟須該
    事證本身可單獨或結合先前已經存在卷內之各項證據資料，
    予以綜合判斷觀察，認為足以動搖原有罪之確定判決，而為
    受判決人無罪、免訴、免刑或輕於原判決所認罪名之判決者
    ，始得聲請再審。倘未具備上開要件，即不能據為聲請再審
    之原因。又再審制度，係為發現確實之事實真相，以實現公
    平正義，而於案件判決確定後，另設救濟之特別管道，重在
    糾正原確定判決所認定之事實錯誤，但因不能排除某些人可
    能出於惡意或其他目的，利用此方式延宕、纏訟，有害判決
    之安定性，故立有嚴格之條件限制。修正後刑事訴訟法第42
    0條第1項第6款、第3項規定，放寬再審之條件限制，承認「
    罪證有疑、利歸被告」原則，並非祇存在法院一般審判之中
    ，而於判罪確定後之聲請再審，仍有適用，不再刻意要求受
    判決人（被告）與事證間關係之新穎性，而應著重於事證和
    法院間之關係，亦即祇要事證具有明確性，不管其出現係在
    判決確定之前或之後，亦無論係單獨（例如不在場證明、頂
    替證據、新鑑定報告或方法），或結合先前已經存在卷內之
    各項證據資料，予以綜合判斷，若因此能產生合理之懷疑，
    而有足以推翻原確定判決所認事實之蓋然性，即已該當。申
    言之，各項新、舊證據綜合判斷結果，不以獲致原確定判決
    所認定之犯罪事實，應是不存在或較輕微之確實心證為必要
    ，而僅以基於合理、正當之理由，懷疑原已確認之犯罪事實
    並不實在，可能影響判決之結果或本旨為已足。但反面言之
    ，倘無法產生合理懷疑，不足以動搖原確定判決所認定之事
    實者，仍非法之所許。至於事證是否符合明確性之法定要件
    ，其認定當受客觀存在之經驗法則、論理法則所支配。從而
    ，聲請人依憑其片面、主觀所主張之證據，無論新、舊、單
    獨或結合其他卷存證據觀察，綜合判斷之評價結果，如客觀
    上尚難認為足以動搖第二審確定判決所認定之事實者，同無
    准許再審之餘地。
三、經查：
　㈠聲請人經本院109年度上更二字第49號判決（下稱原確定判決
    ）認其犯修正前廢棄物清理法第46條第4款後段之非法清理
    廢棄物罪判處罪刑確定，並就認定聲請人犯罪及證據取捨之
    理由，詳述所憑之依據及得心證之理由，有本院前開判決書
    、前案紀錄表附卷可憑。
　㈡聲請人聲請再審意旨先以原確定判決就本案由聲請人運送往
    焚化爐之廢棄物內容中有關鎂含量是否高於百分之四十，若
    未達百分之四十，是否仍有廢棄物清理法第46條第4款之適
    用，認有就上開重要爭議重新調查之必要（本院卷第9-10頁
    ），嗣於準備程序中，其訴訟代理人稱：「張兆文警詢筆錄
    有前後不符之處未能斟酌，蔡志雄於偵訊時筆錄有前後不符
    顯受檢察官之影響而為陳述，且蔡志雄其於原審有勘驗偵訊
    過程之錄音、錄影，勘驗結果與偵訊之筆錄內容，未予審酌
    。（問：對於聲請狀所陳述關於廢鎂渣有沒有超過百分之40
    部分，是否還要主張？）聲請狀部分就不再主張，以我今日
    提出的補充書狀及今日所陳述為主。再審聲請人本來想要認
    罪的，且其餘當事人均因認罪而緩刑，但因為當事人當時有
    案在身，所以才沒有認罪，現今提出再審也就是要爭取緩刑
    。」等語云云（本院卷第149-150頁）。
　㈢經查：聲請再審意旨依行政院環境保護署104年2月10日環署
    廢字第1040012613號函所稱「廢鎂渣應符合下列要件：⑵含
    鎂量大於（含）百分之四十」，而認原確定判決就有關鎂含
    量是否高於百分之四十？就此重要爭議應有重新調查之必要
    ，以茲判別本案廢鎂渣含鎂量之成分，是否仍有廢棄物清理
    法第46條第4款之適用一節，然依聲請意旨所附之行政院環
    境保護署上開函件說明四、㈠，是說明「依廢棄物清理法第3
    8條第1項規定『事業廢棄物之輸出、輸入、過境、轉口，應
    向直轄市、縣市主管機關申請核發許可文件，始可為之；但
    事業廢棄物經中央主管機關會商目的事業主管機關公告屬產
    業用料需求者，不在此限』，本署公告修正『屬產業用料需求
    之事業廢棄物種類』包括：⒈『廢單一金屬…』…。⒉『廢鎂渣』，
    應符合下列要件：⑵含鎂量大於（含）百分之四十。」，足
    證其所謂之含鎂量大於（含）百分之四十之規定係指『屬產
    業用料需求之事業廢棄物種類』，而原確定判決事實欄已載
    明被告派遣蔡志雄所運送本案之廢鎂渣等廢棄物係運送至高
    雄市南區焚化爐，而非係為出口所需，更非上開所謂「產業
    用料需求之事業廢棄物」。故而聲請意旨援引之指摘原確定
    判決未予調查釐清，顯有誤解。此雖由被告訴訟代理人不予
    再為主張，惟仍予以說明。
　㈣又查蔡志雄之證詞雖有反覆，惟原確定判決係以勘驗偵訊光
    碟後之結果為證據，且又參酌103年5月6日萬機鋼鐵託運車
    攜物品出入門證所載物品為廢鎂屑之證據；該萬機鋼鐵工業
    股份有限公司地磅單會磅人係蔡志雄，以上開地磅單上簽名
    者為蔡志雄，運送之廢棄物雖均以太空包裝袋，然並未完全
    密封，由外觀仍可看見內裝物品等情，而認蔡志雄於前往上
    開處所載運時即已知悉其所載運之物品為廢鎂屑等廢棄物等
    旨，實非僅以蔡志雄之供述為被告不利之唯一證明（見原確
    定判決第7頁）。另原確定判決係採證證人張兆文於原審審
    理時之供證為據，並未以其警詢筆錄為證，然該警詢筆錄既
    為卷證資料，非屬未及調查之證據，再審意旨以張兆文警詢
    筆錄有前後不符之處，認原確定判決未能斟酌而認有再審事
    由，顯有誤會。
　㈤綜上所述，足徵聲請人之再審主張，除業經原確定判決調查
    審認，並經原確定判決於理由中說明，實不足以影響聲請人
    有罪之認定，亦不足以動搖原確定判決綜合卷內事證所認定
    之事實。是再審意旨所指上開事證，無論係單獨或結合先前
    已經存在卷內之各項證據資料，予以綜合判斷，均未能因此
    產生合理之懷疑，而有足以推翻原確定判決所認事實之蓋然
    性，難認與修正後刑事訴訟法第420條第1項第6款規定之「
    確實之新證據」相符。聲請人徒就原確定判決已論述綦詳之
    事項，徒憑己意再為爭執，自與法定再審之要件不合。
　㈥另再審意旨以聲請人本來想要認罪的，且其餘當事人均因認
    罪而緩刑，但因為當事人當時有案在身，所以才沒有認罪，
    現今提出再審也就是要爭取緩刑云云，顯非再審之事由。綜
    上所述，聲請再審意旨所指上開事證，無論係單獨或結合先
    前已經存在卷內之各項證據資料，予以綜合判斷，均未能因
    此產生合理之懷疑，而有足以推翻原確定判決所認事實之蓋
    然性，難認符合修正後刑事訴訟法第420條第1項第6款規定
    之確定性、顯著性或明確性要件。從而，本件再審之聲請為
    無理由，應予駁回。至訴訟代理人於準備程序時稱二週內再
    以訴狀陳明再審事由一節，惟迄開庭後已逾二月餘均見任何
    訴狀再予陳明，爰就上開聲請事由為聲請再審事由，附此敘
    明。
據上論結，依刑事訴訟法第434條第1項，裁定如主文。
中　　華　　民　　國　　111 　年　　12　　月　　8 　　日
                  刑事第九庭    審判長法  官  莊崑山
                                      法  官  林家聖
                                      法  官  惠光霞
以上正本證明與原本無異。
如不服本裁定應於送達後10日內向本院提出抗告狀。
中　　華　　民　　國　　111 　年　　12　　月　　8 　　日
                                      書記官  黃月瞳